臺灣橋頭地方法院刑事判決　
111年度金簡上字第32號
上  訴  人  臺灣橋頭地方檢察署檢察官
被      告  吳佳真




選任辯護人  王瀚誼律師
            莊曜隸律師
上列上訴人因被告違反洗錢防制法等案件，不服本院橋頭簡易庭
中華民國年111月3日17日111年度金簡字第13號第一審簡易判決
（聲請簡易判決處刑案號：臺灣橋頭地方檢察署110年度偵字第1
4847號），提起上訴，本院管轄之第二審合議庭判決如下：  
    主  文
原判決撤銷。
吳佳真幫助犯洗錢防制法第十四條第一項之一般洗錢罪，處有期
徒刑貳月，併科罰金新臺幣壹萬元，罰金如易服勞役，以新臺幣
壹仟元折算壹日。緩刑貳年。
    事  實
一、吳佳真可預見金融帳戶係個人理財重要工具，若將金融帳戶
    提供給身分不明之人使用，可能淪為他人作為詐欺取財犯罪
    之用，供他人收受、轉提特定犯罪所得，藉此遮斷資金流動
    軌跡，以掩飾、隱匿該犯罪所得財物之去向及所在，仍基於
    容任該結果發生亦不違背其本意之幫助詐欺取財及幫助洗錢
    之不確定故意，於民國110年5月4日下午3至4時許，在某統
    一超商，將其申辦之國泰世華商業銀行申辦之帳號00000000
    000號帳戶（下稱國泰世華銀行帳戶）之提款卡，以每租用5
    日可得新臺幣（下同）5000元之代價，提供予真實姓名年籍
    不詳、LINE暱稱「郭小雨」及「王暐婷」等成年人，並以Li
    ne通訊軟體告知對方提款卡密碼，容任「郭小雨」及「王暐
    婷」與所屬詐欺集團成員將上開國泰世華銀行帳戶作為財產
    犯罪使用。嗣該詐欺集團成員共同意圖為自己不法之所有，
    基於詐欺取財及洗錢之犯意聯絡，分別為下列行為：
  ㈠於110年5月6日下午8時32分許，佯為旅宿業者及銀行人員，
    撥打電話予陳又慈訛稱：因訂單有誤，須依指示操作取消扣
    款云云，致陳又慈陷於錯誤，遂依指示於同日下午8時55分
    許、8時58分許，分別以網路銀行轉帳4萬9,987元、4萬9,98
    8元至上開國泰世華帳戶內，旋由該詐欺集團成員提領一空
    ，以此方式幫助該詐欺集團成員掩飾、隱匿上開犯罪所得財
    物之去向及所在。
  ㈡於110年5月6日下午8時許，佯為旅宿業者及銀行人員，撥打
    電話予許淑卿佯稱：因訂單有誤，須依指示操作取消扣款云
    云，致許淑卿陷於錯誤，遂依指示於同日下午9時許，以網
    路銀行轉帳9萬9,123元至上開國泰世華帳戶內，旋由該詐欺
    集團成員提領一空，以此方式幫助該詐欺集團成員掩飾、隱
    匿上開犯罪所得財物之去向及所在。
二、案經高雄市政府警察局新興分局報告臺灣橋頭地方檢察署檢
    察官偵查後聲請簡易判決處刑。
    理  由
一、按傳聞法則之重要理論依據，在於傳聞證據未經當事人之反
    對詰問予以核實，乃予排斥，惟若當事人已放棄對原供述人
    之反對詰問權，於法院審判時表明同意該等傳聞證據可作為
    證據，基於證據資料愈豐富，愈有助於真實發現之理念，並
    貫徹刑事訴訟法修法加重當事人進行主義之精神，確認當事
    人對於證據能力有處分權之制度，傳聞證據經當事人同意作
    為證據，法院認為適當者，亦得為證據。本案檢察官、被告
    及其辯護人於本院審理時已表示對於本判決後引之證據均同
    意有證據能力（見金簡上卷第117頁），本院復斟酌該等證
    據（含供述、非供述證據），並無任何違法取證之不適當情
    形，亦無顯有不可信之情況，且經本院於審理期日提示予檢
    察官、被告及其辯護人辨認、宣讀或告以要旨而為合法調查
    ，以之作為證據使用係屬適當，且與本案相關之待證事實具
    有關聯性，自得採為認定事實之證據。
二、上開犯罪事實，業據被告於本院審理時坦承不諱(金簡上卷
    第166頁)，核與證人即被害人陳又慈、許淑卿於警詢時之證
    證述情節大致相符，並有許淑卿提出之臺幣活存明細翻拍照
    片1張、陳又慈提出之臺外幣交易明細查詢截圖2張、被告上
    開國泰世華帳戶客戶資料查詢及帳戶交易明細查詢、被告與
    「郭小雨」及「王暐婷」Line通訊軟體對話紀錄各1份等在
    卷可憑，足認被告之任意性自白與事實相符，堪以採信。本
    案事證明確，被告犯行洵堪認定，應依法論科。
三、論罪：
  ㈠金融帳戶乃個人理財工具，依我國現狀，申設金融帳戶並無
    任何特殊限制，且可於不同之金融機構申請多數帳戶使用，
    是依一般人之社會通念，若見他人不以自己名義申請帳戶，
    反而收購或借用別人之金融帳戶以供使用，並要求提供提款
    卡及告知密碼，則提供金融帳戶者主觀上如認識該帳戶可能
    作為對方收受、提領特定犯罪所得使用，對方層轉、提領後
    會產生遮斷金流以逃避國家追訴、處罰之效果，仍基於幫助
    之犯意，而提供該帳戶資料，以利洗錢實行，仍可成立一般
    洗錢罪之幫助犯。查被告將國泰世華銀行帳戶資料交予他人
    使用，使詐欺集團成員得基於詐欺取財之犯意對被害人陳又
    慈、許淑卿施加詐術，致其等陷於錯誤而依指示匯款後，詐
    欺集團成員隨即提領一空而產生掩飾、隱匿犯罪所得，遮斷
    金流，以逃避國家追訴或處罰之結果，詐欺集團成員應已構
    成詐欺取財及洗錢之犯行；惟被告僅單純提供上開帳戶供予
    他人使用，且卷內亦無證據證明被告有參與詐欺取財、洗錢
    犯行之構成要件行為，應認純係出於幫助之意思而提供助力
    ，當屬幫助犯。
  ㈡核被告所為，係犯刑法第30條第1項前段、第339條第1項之幫
    助詐欺取財罪、刑法第30條第1項前段、洗錢防制法第14條
    第1項之幫助一般洗錢罪。
  ㈢被害人陳又慈客觀上有數次匯款行為，然係詐欺集團成員於
    密接時、地，對於同一被害人所為之侵害，係基於同一機會
    、方法，本於單一決意陸續完成，應視為數個舉動之接續施
    行，為接續犯，應僅以一罪論。又被告以一提供國泰世華銀
    行帳戶之提款卡及密碼與詐欺集團成員之行為，助使該詐欺
    集團成員得以遂行詐騙被害人2人之詐欺取財行為及先後隱
    匿來自不同被害人之詐欺所得之去向、所在，係一行為同時
    犯幫助詐欺取財罪及幫助一般洗錢罪2罪，為想像競合犯，
    應依刑法第55條規定，從一重之幫助犯一般洗錢罪處斷。
  ㈣被告以幫助之意思，參與構成要件以外之行為，為幫助犯，
    情節顯較實行犯罪構成要件之正犯為輕，爰依刑法第30條第
    2項規定減輕其刑。另按洗錢防制法第16條第2項規定：「犯
    前二條之罪，在偵查或審判中自白者，減輕其刑。」查被告
    就本案犯罪事實，已於本院審理中坦承不諱，是就其所犯幫
    助一般洗錢罪，依上開規定，減輕其刑，並依法遞減之。
四、撤銷改判之理由：　　
　　原審判決認被告幫助犯詐欺取財罪之罪證明確，並予論罪科
    刑，固非無見。惟：
　㈠被告提供國泰世華銀行帳戶供本案詐欺集團用以進行詐騙，
    於被害人2人受騙匯款後，該集團進而提領詐騙所得款項，
    產生隱匿此特定詐欺犯罪所得去向之效果，已該當刑法第30
    條第1項、洗錢防制法第14條第1項之幫助洗錢罪，業如前述
    ，原判決未審酌上情，而將幫助洗錢罪部分為不另為無罪之
    諭知，其認定事實及適用法則已有未洽。
　㈡被告於偵查中雖否認犯行，然於本院審理時已坦承犯行，且
    已與被害人2人均達成和解，並已全數賠償被害人陳又慈、
    許淑卿完畢，被害人2人均請求本院對被告從輕量刑及同意
    給予緩刑宣告等情，有本院和解筆錄、刑事撤回告訴狀、協
    議書、台北富邦銀行存入存根、高雄銀行自動櫃員機交易明
    細表及中國信託銀行新臺幣存提款交易憑證各1份在卷可佐
    ，原審未及審酌上情，而未依洗錢防制法第16條第2項規定
    減輕其刑，亦未於量刑時將被告上開犯後態度及與被害人和
    解、賠償情形納入考量，亦有不當。因此檢察官以原判決未
    論以被告幫助洗錢罪，而提起上訴，其上訴即有理由，是原
    判決有上開可議之處，屬無可維持，自應由本院予以撤銷改
    判。
五、科刑：
　㈠爰審酌被告僅因貪圖小利，竟提供其所有之上開帳戶資料與
    真實姓名年籍不詳之成年人，除造成他人受有財產上損害外
    ，並幫助掩飾、隱匿犯罪所得，使犯罪追查趨於複雜，助長
    詐欺犯罪風氣，影響社會正常經濟交易安全，產生金流斷點
    ，造成執法機關不易查緝詐欺犯罪之正犯，增加被害人尋求
    救濟之困難，造成被害人受有財產上損失，所為實非可取；
    惟念被告終能於本院審理中坦承犯行，並與被害人2人均達
    成和解，賠償被害人2人完畢，已如前述，尚見悔意，又本
    案無證據證明被告本案犯行獲有不法所得，兼衡其本案犯罪
    動機、目的、情節，法益侵害程度，自述高中肄業之教育程
    度、目前在飲料店工作，月收入約2萬6,000至2萬7,000元及
    家庭生活狀況（詳見金簡上卷第177頁）等一切情狀，量處
    如主文所示之刑，並諭知併科罰金如易服勞役之折算標準。
　㈡被告未曾因故意犯罪受有期徒刑以上刑之宣告，有臺灣高等
    法院被告前案紀錄表在卷可參，其因一時失慮，致罹刑章，
    犯後已坦承犯行，並與被害人2人均達成和解，且依約履行
    賠償完畢，被害人2人均請求對被告從輕量刑，並同意本院
    科以緩刑之宣告等情，堪認被告確已積極填補被害人2人所
    受損害，尚見悔意，是諒被告經此偵、審程序及罪刑之宣告
    ，應知所警惕，信其應無再犯之虞，本院綜合各情，認前開
    所宣告之刑以暫不執行為適當，爰依刑法第74條第1項第1款
    之規定，宣告緩刑2年，以啟自新。
六、沒收：
　　按洗錢防制法第18條第1項前段固規定「犯第14條之罪，其
    所移轉、變更、掩飾、隱匿、收受、取得、持有、使用之財
    物或財產上利益，沒收之」，惟無「不問屬於犯罪行為人與
    否」之要件，當以屬於犯罪行為人者為限（即指實際管領者
    ），始應沒收。查被害人2人固將上開款項匯入被告國泰世
    華銀行帳戶後，均遭本案詐欺集團成員分次提領完畢，此有
    前揭帳戶之交易明細在卷可佐，然依卷內資料無證據證明被
    告分得此部分犯罪所得，被告就上開款項即不具實際管領權
    ，本案自無從依洗錢防制法第18條第1項規定或刑法第38條
    之1第1項規定宣告沒收。
據上論斷，應依刑事訴訟法第455條之1第1項、第3項、第369條
第1項前段、第364條、第299條第1項前段，判決如主文。　　　
本案經檢察官黃淑妤聲請簡易判決處刑及提起上訴，檢察官彭斐
虹、黃碧玉到庭執行職務。　
中　　華　　民　　國　　111 　年　　10　　月　　19　　日
            刑事第八庭    審判長法  官  林新益
                                法  官  張瑾雯　　　　　
                                法  官  陳芸葶
以上正本證明與原本無異。
不得上訴。
中　　華　　民　　國　　111 　年　　10　　月　　19　　日
　　　　　　　　　　　　　　　　書記官  黃獻立
附錄本件論罪科刑法條：
中華民國刑法第30條
幫助他人實行犯罪行為者，為幫助犯。雖他人不知幫助之情者，
亦同。
幫助犯之處罰，得按正犯之刑減輕之。
中華民國刑法第339條
意圖為自己或第三人不法之所有，以詐術使人將本人或第三人之
物交付者，處5年以下有期徒刑、拘役或科或併科50萬元以下罰
金。
以前項方法得財產上不法之利益或使第三人得之者，亦同。
前二項之未遂犯罰之。
洗錢防制法第2條
本法所稱洗錢，指下列行為：
一、意圖掩飾或隱匿特定犯罪所得來源，或使他人逃避刑事追
訴，而移轉或變更特定犯罪所得。
二、掩飾或隱匿特定犯罪所得之本質、來源、去向、所在、所有
權、處分權或其他權益者。
三、收受、持有或使用他人之特定犯罪所得。
洗錢防制法第14條
有第二條各款所列洗錢行為者，處7年以下有期徒刑，併科新臺
幣5百萬元以下罰金。
前項之未遂犯罰之。
前二項情形，不得科以超過其特定犯罪所定最重本刑之刑。